【裁判字號】    97,訴緝,48
【裁判日期】    970711
【裁判案由】    毒品危害防制條例
【裁判全文】
臺灣桃園地方法院刑事判決              97年度訴緝字第48號
公  訴  人  臺灣桃園地方法院檢察署檢察官
被      告  甲○○
上列被告因違反毒品危害防制條例案件，經檢察官提起公訴（96
年度毒偵字第3188號），被告於本院準備程序進行中，就被訴事
實為有罪之陳述，經本院告知簡式審判程序意旨，並聽取公訴人
及被告之意見後，本院合議庭裁定由受命法官獨任依簡式審判程
序審理，並判決如下：
    主  文
甲○○施用第一級毒品，累犯，處有期徒刑柒月；又施用第二級
毒品，累犯，處有期徒刑伍月。應執行有期徒刑拾月。
    事  實
一、甲○○前因施用毒品案件，經送觀察、勒戒後，認無繼續施
    用毒品傾向，於民國91年5 月11日釋放，並經臺灣桃園地方
    法院檢察署檢察官於91年5 月10日以91年度毒偵緝字第132
    號為不起訴處分確定。又因於91年9 月下旬某日起至同年10
    月1 日晚間止施用第一、二級毒品犯行，經臺灣板橋地方法
    院以92年度訴字第1586號判決判處有期徒刑9 月確定，於93
    年9 月30日執行完畢，猶不知悔改，復分別基於施用第一、
    二級毒品之犯意，分別於96年5 月16日下午5 時許先後於臺
    北縣新莊市○○路765 巷9 號友人住處，施用第一級毒品海
    洛因及第二級毒品甲基安非他命各1 次。嗣於同年月17日下
    午2 時50分許，在臺北縣新莊市○○路763 巷9 號友人住處
    為警查獲。
二、案經臺北市政府警察局中正第一分局報請臺灣桃園地方法院
    檢察署檢察官偵查起訴。
    理  由
一、程序部分：本件被告甲○○所犯係死刑、無期徒刑或最輕本
    刑為3 年以上有期徒刑以外之罪，亦非屬臺灣高等法院管轄
    第一審之案件，其於準備程序中就被訴事實為有罪之陳述，
    經本院告知簡式審判程序之旨，並聽取當事人意見後，經本
    院合議庭依刑事訴訟法第273 條之1 第1 項規定裁定由受命
    法官獨任進行簡式審判程序，合先敘明。
二、訊據被告甲○○對於上揭時、地，其分別施用第一級毒品、
    第二級毒品之事實，於本院準備程序、審理時均坦承不諱，
    又經將被告於96年5 月17日為警所採集之尿液送驗結果，亦
    呈鴉片類、安非他命類陽性反應，有臺灣尖端先進生技醫藥
    股份有限公司於96年5 月30日出具之濫用藥物檢驗報告1 紙
    附卷可稽。被告之自白堪認與事實相符。又按92年7 月9 日
    新修正之毒品危害防制條例刪除二犯及三犯之規定，一改修
    法前繁雜之處遇程序，僅將施用毒品者簡化區分為初犯、再
    犯，並認施用毒品者係屬病患性犯人，以觀察、勒戒戒除其
    身癮，並以強制戒治去除其心癮。經觀察、勒戒或強制戒治
    執行完畢釋放後，若係五年後再犯該條例第10條施用毒品罪
    者，與同條例第20條第1 項、第2項 關於「初犯」之處理方
    式相同，檢察官應先聲請法院裁定令被告入勒戒處所觀察、
    勒戒，並視有無繼續施用毒品傾向，決定應予釋放、為不起
    訴之處分，或應聲請法院裁定令入戒治處所強制戒治；若係
    五年內「再犯」同條例第10條施用毒品罪者，依同條例第23
    條第2 項規定，檢察官則應依法追訴。觀諸該條例第20條第
    3 項之修正理由：「觀察、勒戒或強制戒治五年後再犯者，
    顯見前所實施之觀察、勒戒或強制戒治已足以遮斷其施用毒
    品之癮，為期自新及協助其戒除毒癮，對此五年後再犯者，
    爰明定仍適用初犯之規定，先經觀察、勒戒、強制戒治之程
    序。」及同條例第23條第2 項之修正理由：「為配合簡化施
    用毒品犯之刑事處遇程序，並鑑於經觀察、勒戒或強制戒治
    執行完畢釋放後五年內再犯者，其再犯率甚高，原據以實施
    之觀察、勒戒及強制戒治既已無法收其實效，自應施以刑事
    處遇。」顯然如施用毒品者係前經觀察、勒戒或強制戒治等
    治療程序執行完畢五年後，始再施用毒品之「初犯」，因前
    所執行之觀察、勒戒或強制戒治已足收戒除毒癮之效，自應
    重新執行觀察、勒戒或強制戒治等治療程序，並於治療程序
    執行完畢後，由檢察官為不起訴處分，毋庸對之追訴處罰；
    反之，在「再犯」之情形，因其先前所為治療程序顯未能收
    戒斷毒癮之效，且考量施用毒品者之再犯率偏高，乃簡化其
    刑事處遇程序，而逕予追訴處罰，不再施以治療程序。參酌
    上開立法理由，修正毒品危害防制條例就施用毒品者，祇於
    「初犯」及「五年後再犯」二種情形，有其追訴條件之限制
    ，即須於初犯經觀察、勒戒或強制戒治釋放後，五年內均無
    施用毒品之行為，始能認其前所實施之觀察、勒戒或強制戒
    治已足遮斷毒癮，而得於五年後再犯時，再予適用初犯之規
    定，重行觀察、勒戒等程序。倘五年內已經再犯，被依法追
    訴處罰，縱其第三次（或第三次以上）施用毒品之時間在初
    犯釋放五年以後，即與「五年後再犯」之情形有別，且因已
    於「五年內再犯」，顯見其再犯率甚高，原實施觀察、勒戒
    或強制戒治，已無法收其實效，而無五年戒斷期之存在，自
    無再經觀察、勒戒及強制戒治之必要，應由檢察官逕行起訴
    ，始符新法修正之本旨（最高法院95年度台非字第59號、第
    65號判決意旨參照），查被告曾有事實欄所載之施用毒品犯
    行，有臺灣高等法院被告前案紀錄表1 紙附卷可稽，其本件
    施用毒品犯行非屬「初犯」及「五年後再犯」之情形，依上
    開說明，自應逕予以論罪科刑。綜上，本件事證明確，被告
    犯行堪以認定。
三、核被告所為，分別係犯毒品危害防制條例第10條第1 項、第
    2 項之施用第一、二級毒品罪。被告於施用前揭第一、二級
    毒品前分別持有第一、二級毒品之低度行為，分別為施用之
    高度行為所吸收，均不另論罪。被告所犯上開二罪間，犯意
    各別，行為互殊，應分論併罰。被告有犯罪事實欄所述之犯
    罪科刑及執行完畢紀錄，此有臺灣高等法院被告前案紀錄表
    在卷可按，被告受徒刑之執行完畢後，於五年以內，故意再
    犯本件有期徒刑以上之二罪，均為累犯，均應依刑法第47條
    第1 項之規定加重其刑。爰審酌被告之素行、前已曾因施用
    毒品案件，經判處罪刑，仍不知悛悔，復再觸犯本件施用毒
    品之犯行，原不宜寬縱，惟念其於本院審理時均坦承犯行，
    悔意殷殷等一切情狀，分別量處如主文所示之刑，並定其應
    執行之刑。
據上論斷，應依刑事訴訟法第273 條之1 第1 項、第299 條第1
項前段，毒品危害防制條例第10條第1 項、第2 項，刑法第11條
、第47條第1 項、第51條第5 款，判決如主文。
本案經檢察官丁俊成到庭執行職務
中    華    民    國    97    年    7     月    11    日
                  刑事第六庭    法  官  宣玉華
以上正本證明與原本無異。
如不服本判決，應於判決送達後10日內向本院提出上訴狀（應附
繕本），其未敘述上訴理由者，應於上訴期間屆滿後20日內補提
理由書狀於本院，上訴於臺灣高等法院。
                                書記官  楊郁馨
中    華    民    國    97    年    7     月    14    日
附錄本案論罪科刑依據之法條：
毒品危害防制條例第10條
施用第一級毒品者，處 6 月以上 5 年以下有期徒刑。
施用第二級毒品者，處 3 年以下有期徒刑。


司法院資訊處製作；財團法人民間司法改革基金會備份。
